臺北高等行政法院判決　　　　　　　　　　　　　　　九十三年度簡字第九三二號
　　原　　　告　甲○○
　　被　　　告　臺北市政府環境保護局
　　代　表　人　陳永仁（局長）
右當事人間因空氣污染防制法事件，原告不服臺北市政府中華民國九十三年五月二十
六日府訴字第○九三○二三五○九○○號訴願決定，提起行政訴訟。本院判決如左：
　　主  文
原告之訴駁回。
訴訟費用由原告負擔。
　　事實及理由
一、程序說明本件訴訟標的之價額在新臺幣（下同）二十萬元以下，依行政訴訟法第
    二百二十九條第二項、第一項第二款規定及司法院民國（下同）九十二年九月十
    七日院台廳行一字第二三六八一號令，應適用簡易程序，本院並依同法第二百三
    十三條第一項規定，不經言詞辯論，逕行裁判。
二、事實概要
    被告執行「九十二年度柴油車動力計排煙檢測及油品檢測計畫」，於九十二年十
    月二十二日十時四十六分許，在臺北市○○區○○路一四一巷二十三號建明汽車
    客運股份有限公司內湖廠（下稱建明公司內湖廠），採集屬該公司所有，由原告
    駕駛之ＡＧ─四四二號營業大客車（下稱系爭大客車）使用油品（樣品編號：Ｄ
    ○二─九二一○○，油品種類：柴油），前開油品樣品經檢驗結果，硫含量達○
    ‧○四八ｗｔ％，超過法定管制標準（○‧○三五ｗｔ％），被告乃以九十二年
    十一月十八日Ｙ○一五五七七號違反空氣污染防制法案件通知書予以告發，並以
    九十二年十一月二十一日住字第Ｄ00000000號執行違反空氣污染防制法
    案件處分書（下稱原處分），以其違反空氣污染防制法第三十六條第一項規定，
    依同法第六十四條規定，處以五萬元罰鍰。原告不服，提起訴願遭決定駁回後，
    遂提起行政訴訟。
三、原告主張：其係受僱建明公司，且系爭大客車亦該公司所有，則為何該公司加油
    機抽檢結果合格，系爭大客車使用一樣的油卻有不同的結果，檢測數值令人質疑
    ，被告率而處罰原告五萬元罰鍰，有違比例原則，據此，依行政訴訟法第四條第
    一項規定，求為判決撤銷訴願決定及原處分云云。被告則以：原告至建明公司內
    湖廠，採集屬該公司所有，由原告駕駛之系爭大客車使用油品（樣品編號：Ｄ○
    二─九二一○○），前開油品樣品經檢驗結果，硫含量超過管制標準，違反空氣
    污染防制法第三十六條第一項規定，原處分係依同法第六十四條及交通工具違反
    空氣污染防制法裁罰準則第二條規定，處以罰鍰五萬元，並無違誤，求為判決駁
    回原告之訴。
四、按空氣污染防制法第三條規定：「本法所稱主管機關：在中央為行政院環境保護
    署；在直轄市為直轄市政府；在縣（市）為縣（巿）政府。」又依地方制度法第
    十八條第九項第二款規定「．．．直轄市自治事項：．．．九、．．．(二)直轄市
    環境保護。」屬地方自治事項，及同法第二十七條第一項規定「直轄市政府．．
    ．就其自治事項，得依其法定職權．．．，訂定自治規則。」臺北市政府組織自
    治條例第二條第二項規定：「中央法令規定市政府為主管機關者，市政府得將其
    權限委任所屬下級機關辦理。」臺北市政府乃以九十一年七月十五日府環一字第
    ○九一○六一五○三○○號公告：「主旨：公告空氣污染防制法有關本府權限之
    委任，並自九十一年六月二十一日起生效。．．．公告事項：本府將空氣污染防
    制法有關本府權限事項委任本府環境保護局，以該局名義執行，並自九十一年六
    月二十一日起生效。」將空氣污染防制法中有關該府之權限委任被告執行。是被
    告對本件自有管轄權，合先敘明。
五、按空氣污染防制法第三十六條第一項規定：「製造、進口、販賣或使用供交通工
    具用之燃料，應符合中央主管機關所定燃料種類之成分標準及性能標準。但專供
    出口者，不在此限。」、第六十四條規定：「違反第三十六條第一項、第二項或
    依第三項所定管理辦法者，處使用人新臺幣五千元以上十萬元以下罰鍰；處製造
    、販賣或進口者新臺幣十萬元以上一百萬元以下罰鍰，並通知限期改善，屆期未
    完成改善者，按日連續處罰。」行政院環境保護署依空氣污染防制法第三十六條
    第三項之授權訂定之車用汽柴油成分及性能管制標準第四條規定：「柴油成分標
    準，．．．：項目─硫含量．．．標準值─○‧○三五ｗｔ％，ｍａｘ．．．」
    。
六、被告於九十二年十月二十二日十時四十六分許在建明公司內湖廠，採集屬該公司
    所有，由原告駕駛之系爭大客車使用油品（樣品編號：Ｄ○二─九二一○○，油
    品種類：柴油），前開油品樣品經檢驗結果，硫含量達○‧○四八ｗｔ％，超過
    法定管制標準（○‧○三五ｗｔ％）等情，為兩造所不爭，並有系爭大客車查詢
    結果、經原告簽名之九十二年十月二十二日現場採樣紀錄表、照片、被告委託瑩
    諮科投股份有限公司高雄檢驗室之十月份油品檢驗報告附原處分卷可稽，堪認屬
    實。原告雖檢附中國石油股份有限公司基隆儲運處石門供油服務中心送貨單影本
    證明建明公司油槽之油品來源合法，且該油品樣品經被告抽測送驗結果，硫含量
    未超過管制標準，惟原告仍無法據此證明系爭大客車所使用之油品，其來源均加
    注自建明公司油槽之加油機，而逕以推斷二者係屬完全相同之油品，更遑論其檢
    測數據及結果應為相同。且被告執行油品抽測之樣品，送交瑩諮科技股份有限公
    司檢驗，該公司係經行政院環境保護署核發許可從事柴油油品硫含量測定之機構
    ，其檢測方法亦係依據行政院環境保護署公告之標準方法（ＮＩＥＡＡ四四三．
    七一Ｂ）辦理，檢驗室之檢測過程堪謂符合品保、品管之規定。是原告主張建明
    公司加油機抽檢結果合格，而系爭大客車使用一樣的油卻有不同的結果，檢測數
    值令人質疑云云，並不足採。至於車輛使用柴油之硫含量超過管制標準係違反空
    氣污染防制法第三十六條第一項規定，依同法第六十四條及交通工具違反空氣污
    染防制法裁罰準則第二條規定，依車種類型及硫含量之不同，處二萬元至七萬五
    千元之罰鍰，準此，被告審酌系爭大客車屬大型車且檢驗結果硫含量超過管制標
    準（○．○三五ｗｔ％）而未超過○．一ｗｔ％，依前揭裁罰準則規定，處原告
    五萬元罰鍰，並無逾越法律授權之得裁罰額度上限，行政裁量之判斷餘地無濫用
    或逾越之情形，核無不合。
七、綜上所述，原告所訴各節，均無可採，原處分以原告違反空氣污染防制法第三十
    六條第一項規定，依同法第六十四條規定，處以五萬元罰鍰，認事用法，並無違
    誤，訴願決定遞予維持，亦無不合，原告起訴請求撤銷原處分及訴願決定，為無
    理由，應予駁回。
八、據上論結，本件原告之訴為無理由，依行政訴訟法第九十八條第三項前段、第二
    百三十三條第一項，判決如主文。
中　　　華　　　民　　　國　    九十三　　年　  十二　　月　  十五　　　日
                 臺 北 高 等 行 政 法 院   第 四 庭
                                           法    官　胡方新
右為正本係照原本作成。
本件以訴訟事件所涉及之法律見解具有原則性者為限，始得於本判決送達後二十日內
向本院提出上訴狀並表明上訴理由，如已於本判決宣示後送達前提起上訴者，應於判
決送達後二十日內補具上訴理由（均按他造人數附繕本），且經最高行政法院許可後
方得上訴。
中　　　華　　　民　　　國　  九十三　　年　  十二　  月　　十五　      日
                                           書 記 官  陳幸潔
